【裁判字號】    88,易,1017
【裁判日期】    890118
【裁判案由】    違反水利法
【裁判全文】
臺灣雲林地方法院刑事判決                        八十八年度易字第一一七號
    公  訴  人  臺灣雲林地方法院檢察署檢察官
    被      告  丙○○
                丁○○
右列被告等因違反水利法案件，經檢察官提起公訴（八十八年度偵字第一四三六號）
，本院判決如左：
    主  文
丙○○、丁○○共同連續在行水區內擅採砂石，致生公共危險，丙○○，累犯，處有
期徒刑陸月。丁○○，處有期徒刑肆月，緩刑年，緩刑期間付保護管束。
    事  實
一、丙○○前因違反水利法案件，經法院判處有期徒刑五月，於民國八十六年二月二
    十七日易科罰金執行完畢，猶不知悔改。其與戊○○、乙○○（均經公訴人另案
    起訴審理中）基於犯意之聯絡，並本於概括之犯意，於八十八年一月下旬某日晚
    上六、七時許起，丙○○受戊○○之僱用，明知雲林縣虎尾鎮○○○段第一三九
    之十二號、第十三號土地間，即雲林縣虎尾溪平和橋下游左岸約五百公尺處，離
    北港溪約五、六十公尺處係屬北港溪之行水區，卻仍由乙○○提供其所管領之該
    私有地土地，在戊○○之指揮下，丙○○以其挖土機將該土地上已傾到之垃圾加
    以堆置掩埋，並擅採砂石，於一月底共挖取三、四十台之砂石車，每台運載約二
    十一立方公尺之砂石載往他地，其後至二月四日止，丙○○皆在該地掩埋垃圾，
    已足妨礙水流之行進，於二月五日起，因於二月四日有挖土機司機被抓，丙○○
    即未再於該地施作。於八十八年二月二十四日，戊○○再次與丙○○聯絡要於上
    開土地繼續挖取砂石，丙○○即基於上開概括犯意，於當日晚上六時許，派其所
    僱用之丁○○以丙○○所有之挖土機至現場，要丁○○接受戊○○之指揮，丁○○亦明知該處為行水區，竟亦本於犯意之聯絡，並基於概括之犯意，在戊○○之
    指揮下，於二月二十四日晚間至二十五日凌晨，擅自採取砂石共五、六十台之砂
    石車，每台十八立方公尺運至他處，於二月二十六日，戊○○再與丙○○聯絡，
    要丙○○將該處土地表土二公尺之砂石挖掉，丙○○要丁○○再次前往處理，至
    現場戊○○指揮丁○○在該處另行挖取水溝排水，並堆置掩埋他處運來之廢土，
    而於當日下午三時三十分許，為警當場查獲，並扣得上開挖土機一部，丙○○、
    丁○○等人之行為，均已損害水利主管單位對行水區域，及環保單位對環境衛生
    之管理權益，且因大量砂石之挖取，已造成該處地勢降低，並因垃圾之掩埋，足
    使河水暴漲時宣洩困難，將使河流改道，危及下流及鄰近人民生命財產之安全，
    而致生公共危險。
二、案經雲林縣警察局虎尾分局報告臺灣雲林地方法院檢察署檢察官偵查起訴。
    理  由
一、訊據被告丙○○、丁○○對右揭時地與戊○○聯絡並受其指揮而挖取砂石、掩埋
    垃圾（被告丙○○部分）等情均坦承不諱，惟矢口否認有何犯行，均辯稱：不知
    該處係行水區云云。然查：被告二人所挖取砂石之處，係雲林縣虎尾溪平和橋下
    方五百公尺左岸，屬雲林縣虎尾鎮○○○段第一三九之十二號、第十三號間之土
    地，為北港溪之河川區域，並經公告在案，且因挖取地點距離北港溪僅約五十公
    尺，為該溪尋常洪水位到達之處，而屬行水區等事實，業據證人己○○即經濟部
    水利處第五河川局承辦人員到庭結稱屬實，復有河川區域公告一覽表、北港溪河
    川地籍圖第一六三號、土地登記簿謄本在卷足參，而上開挖取砂石、掩埋垃圾之
    處離河川甚近之事實，業據被告二人供稱無誤。則按行水區於未築有堤防者，為
    尋常洪水位達到地區之土地，台灣省河川管理規則第四條第一項第二款定有明文
    ，被告自難諉稱不知，而該處未築有堤防，挖取砂石之處離河川約有五、六十公
    尺等情，業據被告二人供陳甚明，衡以常情，被告二人不可能不知該處是尋常洪
    水位達到之處。又被告丙○○已於之前至上址挖取砂石、掩埋垃圾，並因有人被
    抓而停作之情，為被告丙○○於偵查中所供明確，其於事後仍又派被告丁○○前
    往聽取戊○○之指揮辦事，顯然早知挖土機至該處是要作何事，其與丁○○等人
    亦有犯意之聯絡，同可斷定。再者，該地號本係為甲○○、沈維哲、沈陳麗花所
    共有，但為乙○○所管理使用一節，為證人甲○○、沈維哲、沈陳麗花、乙○○
    所證稱明確，又乙○○係提供該土地供使用之人，亦據證人戊○○證述屬實。此
    外，並有河川巡防取締違規現場勘查紀錄、現場挖取砂石及傾倒垃圾之照片數幀
    、挖土機之扣押保管單在卷可稽，顯見被告所供挖取砂石、掩埋垃圾等情非虛。
    而以被告二人之行為，因所挖取之砂石量保守估計已有一千五百三十立方公尺（
    30 ×21）＋（50×18），數量甚鉅，且觀現場照片可知，該處地勢已明顯降低
    ，又因掩埋垃圾之結果，勢將於河水暴漲時，影響河流之宣洩，妨礙水流之行進
    ，除已損害水利單位就河川區域整治管理權益，並環保單位就環境衛生及生態保
    育之管理權益外，業將造成河水改道，而已危及下游及鄰近居民之生命財產安全
    ，造成公共危險之蓋然性狀態（最高法院七十四年度台上字第三九五八號判例要
    旨、第八十二年度台上字第一九六五號裁判要旨可資參照），應無疑義，此並為
    證人己○○到庭為相同之證述，從而本件事證明確，被告犯行均堪認定，自應依
    法論科。
二、核被告二人所為，均係犯水利法第九十二條之一第一項後段之在行水區內擅採砂
    石致生公共危險罪。公訴意旨認被告係犯同條項中段之罪，容有未洽，起訴法條
    應予變更。被告丙○○之行為雖構成同法第七十八條第一項第一款堆置廢棄物及
    第三款之擅自挖取砂石之要件，仍以擅自挖取砂石之情節較重，又被告二人之行
    為雖同時構成該法第九十二條之一第一項之損害他人權益並致生公共危險，然該
    損害他人權益之輕度行為已為致生公共危險之行為重度行為所吸收，不另論罪。
    又被告先後多次犯行，時間緊接，觸犯犯罪基本構成要件相同之罪名，顯均係基
    於概括犯意而為，應依連續犯規定論以一罪，並均加重其刑。又被告二人與他案
    被告戊○○、乙○○等人間，有犯意之聯絡，行為之分擔，為共同正犯。另被告
    丙○○前因違反水利法案件，經法院判處有期徒刑五月，於八十六年二月二十七
    日易科罰金執行完畢，有台灣雲林地方法院檢察署刑案資料查註紀錄表在卷足憑
    ，其於五年內再犯本案，為累犯，依法遞加重其刑。爰審酌被告二人犯後均已坦
    承事實經過，雖辯稱不知行水區，但態度良好，難認其不具悔意，又均係受人僱
    用指使，惡性尚輕，惟所挖取之砂石數量不小，並被告丙○○之前才因違反水利
    法之案件經執行完畢後，仍再犯本案，足認品性不端等一切情狀，各量處如主文
    所示之刑。被告丁○○前未曾受有期徒刑以上刑之宣告，有上開查註紀錄表可稽
    ，其犯罪後已知悔悟，本院認其經此教訓後，當益知警惕，信無再犯之虞，因認
    其所宣告之刑，以暫不執行為適當，併予宣告緩刑三年，惟因犯罪情節不輕，宜
    於緩刑期間付保護管束，以觀後效。至扣案之挖土機一台，為被告丙○○之生財
    器具，為其於偵查中所供無誤，為顧及被告丙○○家屬日後生計，爰不另為沒收
    之諭知。
據上論斷，應依刑事訴訟法第二百九十九條第一項前段、第三百條，水利法第九十二
條之一第一項後段，刑法第十一條、第二十八條、第五十六條、第四十七條、第七十
四條第一款、第九十三條第一項，判決如主文。
中      華      民      國      八十九      年      一    月    十八    日
                                        臺灣雲林地方法院刑事第二庭
                    法  官  侯  廷  昌
右正本證明與原本無異。
如不服本判決，應於判決送達後十日內向本院提出上訴狀( 應附繕本 )。
                                            書記官  陳  美  華
中      華      民      國      八十九      年      一    月    十八    日
水利法第九十二條第一項後段
未得主管機關許可，私開或私塞水道者，除通知限期回復或廢止外，處六千元以上三
萬元以下罰鍰；因而損害他人權益者，處三年以下有期徒刑、拘役或科或併科四千元
以上二萬元以下罰金；致生公共危險者，處五年以下有期徒刑，得併科六千元以上三
萬元以下罰金。


司法院資訊處製作；財團法人民間司法改革基金會備份。
